臺灣高等法院民事裁定　　　　　　　　　99年度抗字第1743號
抗　告　人　富邦資產管理股份有限公司
法定代理人　陳紹興
上列抗告人因與相對人陳台英間聲明異議事件，對於中華民國99
年10月14日台灣台北地方法院99年度事聲更一字第10083號所為
裁定提起抗告，本院裁定如下：
    主  文
原裁定廢棄。
    理  由
一、抗告意旨略以：抗告人聲請假扣押相對人於中華郵政股份有
    限公司台北南海郵局（下稱南海郵局）之存款債權（下稱系
    爭存款債權）及其對第三人財政部台北區支付處（下稱財政
    部）之薪資債權（下稱系爭薪資債權），係為防止其惡意脫
    產，嗣本案請求部分業經原法院以98年訴字第642 號判決抗
    告人勝訴確定。而系爭薪資債權1/3係於民國98年9月才扣押
    ，並無超額扣押致影響相對人及受扶養親屬生活所必須之情
    形；至於系爭存款債權，其中南海郵局00000000000000號帳
    戶部分並無扣押相對人之薪資；另00000000000000號帳戶部
    分則係每月存入新台幣（下同）1 萬元之公教優利存款，且
    相對人於本案判決敗訴確定後旋即於99年6月1日辦理退休並
    領取大筆退休金，足見本件扣押款項均非相對人生活之必需
    。況相對人之配偶並非失業，而係辦理優惠退休，領取數百
    萬元之退休金，且擁有價值頗鉅之不動產，而相對人子女均
    已長大成人可負擔家計，家屬自應共同負擔扶養之義務，遑
    論其婆婆另有扶養來源，自與強制執行法第122 條規定不符
    。為此提起抗告，求為廢棄原裁定。
二、按當事人或利害關係人，對於執行法院強制執行之命令，或
    對於執行法官、書記官、執達員實施強制執行之方法，強制
    執行時應遵守之程序，或其他侵害利益之情事，得於強制執
    行程序終結前，為聲請或聲明異議。但強制執行不因而停止
    。強制執行法第12條第1 項定有明文。又撤銷或更正強制執
    行之處分或程序，惟在強制執行程序終結前始得為之，故聲
    明異議雖在強制執行程序終結前，而執行法院或抗告法院為
    裁判時強制執行程序已終結者，縱為撤銷或更正原處分或程
    序之裁定，亦屬無從執行，執行法院或抗告法院自可以此為
    理由，予以駁回。而假扣押之執行，以假扣押之標的脫離假
    扣押之處置，例如將假扣押標的交付執行或撤銷假扣押，其
    程序即為終結。在將假扣押標的交付執行之情形，尚未進行
    至執行名義所載債權之全部或一部，因對於執行標的物之強
    制執行達其目的時，係屬本案之強制執行程序尚未終結，對
    於業已終結之假扣押執行程序，當事人或利害關係人均不得
    再聲請或聲明異議，執行法院亦無權撤銷已終結之執行程序
    （最高法院75年台上字第2225號判例意旨參照）。
三、經查：
  (一)本件抗告人前聲請原法院98年度全字第29號裁定准供擔保
      160萬元後，得對相對人之財產在480萬元範圍內為假扣押
      ，抗告人據此供擔保後，聲請原法院執行假扣押(1)相對人
      在南海郵局00000000000000號及00000000000000號帳戶之
      系爭存款債權及(2)相對人在財政部之系爭薪資債權1/3（
      98年度司執全字第1451號，下稱為系爭假扣押執行），經
      原法院於98年7 月17日核發執行命令，扣押系爭存款債權
      及系爭薪資債權 1/3（下稱假扣押命令）。並經南海郵局
      於98年7月22日以98海字第162、163號函覆分別於54,266
      元、42,657元（含手續費200元）之範圍內予以扣押， 財
      政部於98年7月28日具狀陳報依照執行命令自98年9月起扣
      押相對人薪資1/3。嗣相對人於98年7月30日就假扣押命令
      聲明異議，而抗告人則於99年3 月25日以原法院98年度訴
      字第642 號民事確定判決為執行名義，聲請對相對人上開
      假扣押債權為本案之強制執行（99年度司執字第26696 號
      清償借款執行事件，下稱本案執行），經原法院調取系爭
      假扣押執行卷後，於99年4 月11日分別就系爭存款債權依
      強制執行法第115條第2項規定核發收取命令、就系爭薪資
      債權1/3依強制執行法第115條之1 規定核發移轉命令，並
      於99年4 月20日分別送達南海郵局、財政部及兩造；其後
      南海郵局於99年4 月20日以99海字第92號函覆表示，已於
      扣除手續費200元後將系爭存款共96,723 元交由抗告人收
      取等情，業經本院調閱系爭假扣押執行及本案執行卷宗查
      核無訛。
  (二)準此以觀，系爭假扣押執行，於原法院就系爭存款債權及
      系爭薪資債權1/3分別核發之收取命令及移轉命令於99年4
      月20日送達時，應認假扣押之標的已移付本案執行而脫離
      假扣押之處置，其程序即為終結。本件抗告人就假扣押命
      令聲明異議雖在系爭假扣押執行程序終結前，惟原法院於
      99年10月14日為裁判時，系爭假扣押執行程序已終結，依
      上開說明，已無從撤銷已終結之假扣押執行程序，遑論本
      案執行程序亦因系爭存款業據抗告人收取、系爭薪資債權
      1/3 業經移轉予抗告人而告終結，則原法院仍以系爭假扣
      押之執行方法不當為由，廢棄原司法事務官駁回抗告人異
      議之裁定，即有未合。抗告意旨雖未指摘及此，惟原裁定
      既有未當，仍應由本院予以廢棄。
四、據上論結，本件抗告為有理由，爰裁定如主文。
中    華    民    國   100    年    1     月    26    日
                    民事第十庭
                        審判長法  官  張宗權
                              法  官  林曉芳
                              法  官  鄭純惠
正本係照原本作成。
本裁定除以適用法規顯有錯誤為理由外，不得再抗告。如提起再
抗告，應於收受後10日內委任律師為代理人向本院提出再抗告狀
。並繳納再抗告費新台幣１千元。
中    華    民    國   100    年    1     月    28    日
                              書記官  劉麗芬